臺灣高雄地方法院高雄簡易庭裁定　　 110年度雄秩聲字第11號
移送機關　　高雄市政府警察局三民第一分局
異　議　人　江炳坤　



異　議　人　陳禹翰　




上列聲明異議人即受處分人因違反社會秩序維護法案件，對於原
處分機關即高雄市政府警察局三民第一分局於民國110 年9 月14
日所為之處分（高市警三一分偵字第11072636800 號）聲明異議
，本院裁定如下：
    主  文
異議駁回。
    理  由
一、原處分意旨略以：異議人於民國110 年8 月29日9 時30分許
    ，在高雄市○○區○○○路00巷00號8 樓互相鬥毆，違反社
    會秩序維護法第87條第2 款之規定，處罰鍰新臺幣（下同）
    2,000 元。
二、聲明異議意旨略以：
  ㈠江炳坤部分：陳禹翰於前揭時地意圖傷害其家人，遂出於正
    當防衛而產生爭執，並無互毆之情事。
  ㈡陳禹翰部分：江炳坤先出手並出拳攻擊，過程中伊僅閃躲，
    並未出手回擊，實係受害者。
三、按互相鬥毆者，處新臺幣18,000元以下罰鍰，社會秩序維護
    法第87條第2 款定有明文。該款所謂「互相鬥毆者」，必互
    有加暴行於他方之行為，而加暴行於人其意涵與刑法第277
    條第1 項普通傷害罪之範圍並非一致，倘若加暴行於人成傷
    者，即為刑法之傷害罪，如加暴行於人未成傷者，則屬社會
    秩序維護法所規範之範圍。又為維護公共秩序，確保社會安
    寧，核互相鬥毆係社會之亂象，且在公共場所互相鬥毆行為
    ，已嚴重影響社會安寧秩序。又行為人互相鬥毆行為致受有
    傷害時，因普通傷害案件，係屬告訴乃論之罪，如未經合法
    告訴或因撤回告訴、和解等原因，致未能追究刑責者，即可
    援引社會秩序維護法第87條第2 款之規定予以處罰（司法院
    81年3 月18日廳刑一字第281 號函、臺灣高等法院暨所屬
    法院95年法律座談會刑事類提案第29號研討結果參照）。
四、經查，異議人於前揭時、地因故有爭執乙情，均為不爭。江
    炳坤雖稱陳禹翰就用右手打伊，伊閃開後陳禹翰就打到伊老
    婆的臉部，故將陳禹翰推往電梯等語；雖為陳禹翰所爭執，
    然縱江炳坤所數為真，依其陳述可見陳禹翰後續並無其他攻
    擊行為，且其與家人進入家中避免接觸即可，要無推行陳禹
    翰之必要，況陳禹翰因與江炳坤肢體接觸成傷，並提出診斷
    證明書為證，可見江炳坤應係以相當力道碰觸陳禹翰身體；
    又陳禹翰雖稱是江炳坤站在年長女性後方揮拳攻擊並打到年
    長的女性等語，然陳禹翰手上有年長女子之血跡乙情為其所
    不爭執，依其所述相對位置，江炳坤攻擊其前方女子後，血
    跡理應會反濺至江炳坤身上，但卻出現在陳禹翰手上為不合
    理，再審酌陳禹翰手部及虎口處均有傷痕，可見其應非單純
    抵擋，應有發生拉扯及肢體碰觸之情事。是以異議人於前揭
    時、地有互相鬥毆之非行，洵堪認定。從而，原處分機關依
    社會秩序維護法第87條第2 款之規定，處異議人2 人2,000
    元之罰鍰，於法並無不合。異議人2 人聲明異議指摘原處分
    不當，請求撤銷原處分，為無理由，應予駁回。
五、依社會秩序維護法第57條第2 項前段規定，裁定如主文。
中    華    民    國   110     年    11    月    8    日
                  高雄簡易庭  法      官  楊詠惠
以上正本係照原本作成。
本裁定不得抗告。
中    華    民    國   110     年    11    月    8    日
                              書  記  官  蔡佩珊